臺灣新北地方法院民事判決
111年度勞訴字第14號
原      告  吳承德  
            熊振源  
共      同
訴訟代理人  蔡淑美律師（法扶律師）
被      告  貴豪通運有限公司

法定代理人  何昇毅  
被      告  長江通運有限公司

法定代理人  何錦源  
上列當事人間請求給付資遣費等事件，經本院於民國111年9月21
日言詞辯論終結，判決如下：
    主  文
一、被告貴豪通運有限公司應給付原告丙○○新台幣39,277元及自
    111年1月27日起至清償日止，按年息百分之五計算之利息。
二、被告長江通運有限公司應給付原告丙○○新台幣192,719元及
    其中新台幣72,981元，自110年10月3日起至清償日止，按年
    息百分之五計算之利息，其中新台幣119,738元自111年1月2
    7日起至清償日止，按年息百分之五計算之利息。
三、被告貴豪通運有限公司應提繳新台幣81,384元至原告丙○○之
    勞工退休金個人專戶。
四、被告長江通運有限公司應提繳新台幣16,567元至原告丙○○之
    勞工退休金個人專戶。
五、被告長江通運有限公司應給付原告戊○○新台幣216,070元及
    其中新台幣63,492元，自110年10月3日起至清償日止，按年
    息百分之五計算之利息，其中新台幣152,578元自111年1月2
    7日起至清償日止，按年息百分之五計算之利息。
六、被告長江通運有限公司應提繳新台幣37,322元至原告戊○○之
    勞工退休金個人專戶。
七、原告戊○○其餘之訴駁回。　　
八、訴訟費用由被告負擔。
九、本判決得假執行，但被告貴豪通運有限公司以新台幣120,66
    1元為原告丙○○供擔保後得免為假執行；被告長江通運有限
    公司各以新台幣209,286元、253,392元為原告丙○○、戊○○供
    擔保後得免為假執行。
十、原告戊○○其餘假執行之聲請駁回。　　
    事實及理由
壹、程序方面
一、按「當事人喪失訴訟能力或法定代理人死亡或其代理權消滅
    者，訴訟程序在有法定代理人或取得訴訟能力之本人承受其
    訴訟以前當然停止。」、「第168 條、第169 條第1 項及第
    170 條至前條之規定，於有訴訟代理人時不適用之。」、「
    第168 條至第172 條及前條所定之承受訴訟人，於得為承受
    時，應即為承受之聲明。」、「聲明承受訴訟，應提出書狀
    於受訴法院，由法院送達於他造。」，民事訴訟法第170 條
    、第173 條前段、第175 條第1 項及第176 條分別定有明文
    。本件原告起訴後，被告貴豪通運有限公司（下稱貴豪公司
    ）、長江通運有限公司（下稱長江公司）之法定代理人業於
    民國111 年4月15 日變更為甲○○、乙○○，並由原告具狀聲明
    承受訴訟，此有民事聲明承受訴訟狀、公司基本資料查詢表
    、公司變更登記表各1 份在卷可稽（見本院卷二第9至12頁
    及限閱卷），核與前揭法條規定相符，應予准許。
二、本件被告經合法通知未於最後言詞辯論期日到場，核無民事
    訴訟法第386條各款所列情形，爰依原告聲請，由其一造辯
    論而為判決。　　
貳、實體方面　　
一、原告起訴主張：
（一）背景說明
    1.原告丙○○自106年10月下旬起受僱於被告貴豪公司擔任遊
      覽車駕駛員，迄至110年12月9日原告申請被保險人投保資
      料始赫然發現，其自110年1月1日起遭被告貴豪公司片面
      私下轉換投保單位至被告長江公司至110年9月3日原告丙○
      ○終止勞動關係止，而被告貴豪公司與被告長江公司雖屬
      不同之登記法人，但營業地址相同，且原告受僱之勞動條
      件未變動，約定月薪新臺幣（下同）38,000元，並於次月
      10日以匯款方式給付其中24,000元，其餘金額以現金給付
      ，即便原告丙○○已遭私下轉換雇主為被告長江公司，惟其
      每月薪資仍由被告貴豪公司匯入帳戶，可見上開二公司實
      屬實質上之同一事業，工作年資應得以併計，而被告自11
      0年7月10日(即同年6月份之工資給付日)起，陸續有工資
      未全額給付、遲延給付或未給付等情。
    2.原告戊○○自107年5月1日起至110年9月3日止受僱於被告長
      江公司擔任遊覽車駕駛員，月薪38,000元，並於次月10日
      以匯款方式給付其中24,000元，其餘金額以現金給付之。
      原告戊○○任職於被告長江公司之薪資雖係由被告貴豪公司
      匯入，惟此係被告公司事業體間基於財務運用或稅賦規劃
      之考量，並不影響原告係受僱於被告長江公司之事實。惟
      被告長江公司自110年7月10日（即同年6月份之工資給付
      日）起，陸續有工資未全額給付、遲延給付或未給付等情
      。
    3.原告二人遂於110年9月1日依據上開事由，以林口中正路
      郵局存證號碼第000252號存證信函，依勞動基準法（下稱
      勞基法）第14條第1項第5款之規定不經預告終止契約，被
      告長江公司於110年9月3日收受該信函。嗣兩造於110年9
      月8日於新北市政府經勞資爭議調解成立，惟被告除提供
      「非自願離職證明書」予原告外，有關積欠工資及資遣費
      均未給付，茲被告未履行調解內容，原告爰另行提起本件
      訴訟，併請求如下項目及金額。
（二）原告丙○○部分
    1.積欠工資102,000元
　　　被告長江公司積欠110年6月1日至同年9月3日間尚未給付
      之工資，合計為102,000元。
    2.資遣費72,981元
　　　原告於勞動契約終止前六個月之平均工資為38,000元，年
      資部分，原告自106年11月1日起至110年9月3日止，總計
      工作年資為3年307日，故資遣費為72,981元【計算式：38
      ,000×1/2×3＋（38,000x1/2×307/365）＝72,981】。又依勞
      動基準法施行細則（下稱施行細則）第8條規定，資遣費
      應於終止勞動契約30日內發給，則被告長江公司應於110
      年9月3日終止勞動契約後30日內即110年10月2日給付資遣
      費，惟被告長江公司迄未給付資遣費，原告爰請求自110
      年10月3日起至清償日止之法定遲延利息。
    3.特休假折算工資57,015元
　　　原告丙○○自106年10月下旬起至109年12月31日受僱於貴豪
      公司；而依其勞保投保資料自110年1月1日起受僱於長江
      公司，迄至110年9月3日終止勞動關係，原告丙○○於受僱
      期間從未請過特休假，而其服務年資3年307日，但被告均
      未依法發給特休未休折抵工資。原告丙○○依施行細則第24
      條之1第2項第1款第2目等規定，核算並製成特休未休折抵
      工資表，原告丙○○自106年10月下旬任職貴豪公司至109年
      12月止，貴豪公司應給付原告丙○○特休未休折抵工資39,2
      77元；自110年1月1日被改至長江公司任職至110年9月3日
      止，長江公司應給付原告丙○○17,738元。
    4.短少之勞退金97,951元
　　　原告丙○○先僅以約定薪資38,000元為工資，根據勞工退休
      金月提繳分級表，實際應提繳之工資分級為38,200元，故
      每月被告應為原告丙○○提繳2,92元（計算式：38,200×6%=
      2,292元），惟被告明顯提繳不足（詳如起訴狀第9、10頁
      列表）。原告丙○○自106年10月下旬任職貴豪公司至109年
      12月31日止，被告貴豪公司應給付原告勞退金提撥不足差
      額81,384元；原告自110年1月1日被改至長江公司任職至1
      10年9月3日止，被告長江公司應給付原告勞退金提撥不足
      差額16,567元。故被告應補提前揭金額至原告丙○○之勞工
      退休金專戶中。
（三）原告戊○○部分
    1.積欠工資102,000元
　　　被告長江公司積欠110年6月1日至同年9月3日間尚未給付
      之工資，合計為102,000元。
    2.資遣費63,559元
　　　原告戊○○於勞動契約終止前六個月之平均工資為38,000元
      ，年資部分，原告戊○○自107年5月1日起至110年9月3日止
      ，總計工作年資為3年126日，故資遣費為63,559元【計算
      式：38,000x1/2x3＋(38,000x1/2x126/365)＝63,559】。又
      依施行細則第8條規定，資遣費應於終止勞動契約30日內
      發給，則被告長江公司應於110年9月3日終止勞動契約後3
      0日內即110年10月2日給付資遣費，惟被告迄未給付資遣
      費，原告戊○○請求自110年10月3日起至清償日止之法定遲
      延利息。
    3.特休假折算工資43,078元
　　　原告戊○○自107年5月1日起至110年9月3日止受僱於長江公
      司，於受僱期間從未請過特休假，而其服務年資3年126日
      ，但被告長江公司歷年來均未依法發給特休未休折抵工資
      。原告戊○○依施行細則第24條之1第2項第1款第2目等規定
      ，核算並製成特休未休折抵工資表，請求被告長江公司給
      付原告戊○○43,078元。
    4.短少之勞退金37,322元
　　　原告戊○○茲先僅以約定薪資38,000元為工資，則根據勞工
      退休金月提繳分級表，實際應提繳之工資分級為38,200元
      ，故每月被告長江公司應為原告戊○○提繳2,292元（計算
      式：38,200×6%=2,292元），惟被告長江公司明顯提繳不
      足（詳如起訴狀第11、12頁列表）。原告戊○○自107年5月
      1日至110年9月3日止(其中107/5/25~107/12/31先除外)任
      職於被告長江公司，被告長江公司應給付原告戊○○勞退金
      提撥不足差額37,322元原告戊○○之勞工退休金專戶中。
    5.不當扣款7,500元
　　　原告戊○○向被告長江公司請求返還因遲到5分鐘即被扣發
      之2500元及因高速公路塞車遲到被扣發之5000元。按原告
      戊○○每小時時薪僅158元【計算式：38,000÷30÷8＝158】，
      遲到5分鐘竟遭莫名扣減薪資2500元，而因非可歸責於原
      告戊○○之高速公路塞車事由致遲到竟亦遭扣5000元，實不
      符合勞基法第22條第2項「工資應全額直接給付勞工」之
      規定，且被告長江公司因濫扣原告戊○○薪資顯有不當得利
      。原告戊○○依民法第179條規定要求被告長江公司應予以
      返還。
（五）併聲明：
    1.被告貴豪公司應給付原告丙○○39,277元整及自起訴狀繕本
      送達翌日起至清償日止，按年息百分之五計算之利息。
    2.被告長江公司應給付原告丙○○192,719元整及其中72,981
      元，自民國110年10月3日起至清償日止按年息百分之五計
      算之利息，其中119,738元自起訴狀繕本送達翌日起至清
      償日止，按年息百分之五計算之利息。
    3.被告貴豪公司應提繳81,384元至原告丙○○之勞工退休金個
      人專戶。
    4.被告長江公司應提繳16,567元至原告丙○○之勞工退休金個
      人專戶。
    5.被告長江公司應給付原告戊○○216,137元整及其中63,559
      元，自民國110年10月3日起至清償日止，按年息百分之五
      計算之利息，其中152,578元自起訴狀繕本送達翌日起至
      清償日止，按年息百分之五計算之利息。
    6.被告長江公司應提繳37,322元至原告戊○○之勞工退休金個
      人專戶。
    7.訴之聲明第一、二、五項請依職權宣告假執行。
    8.訴訟費用由被告負擔。
二、被告未於最後言詞辯論期日到場，據其前提出書狀之聲明或
    陳述略以：
（一）原告丙○○自稱赫然發現轉換投保單位一事，實與事實不符
      。該員實受雇被告貴豪公司，惟礙個人債務法執因素，要
      求放棄勞健保、勞退提撥權利及薪資轉帳入該員子女吳欣
      之郵局帳戶。為規避債務並自行投保駕駛員工會，薪資簽
      收單亦明確註記轉換投保單位為規避法執，並自願放棄勞
      退提撥損失，一切皆基於維護員工權益為考量。
（二）原告丙○○於108年04月30日上午09：22駕駛營業大客車，
      車牌號碼為：227-UU所屬公司為長勝通運有限公司（下稱
      長勝公司）。因丙○○應注意而未注意，致人重傷且住院數
      月，期間丙○○未至醫院致意，致被告公司衍生出車禍慰問
      金、和解金、車馬費、律師費及營業損失。原告丙○○並未
      支付上訴費用之金額，致使被告公司遭受損害及賠償之責
      。
（三）被告公司主要負責學校學生上下課之接送，因受疫情之影
      響導致遊覽車客運業業務停滯，實非企業所願。待職務恢
      復通知職工需提前整備車輛，原告丙○○卻無視而未到職。
（四）原告戊○○指稱公司不當扣款，被告公司承攬旅客運旅運業
      務，卓實著重遵守報到時間，脫班遲到皆依公司規定。且
      當戊○○有家用需求，公司亦啟用預借薪資的機制，以減輕
      戊○○負擔。無奈戊○○未依公司規定有應收車資款須於下團
      3日內繳回車資，實屬挪用公款。且於駕駛休憩區公然招
      人聚賭且收取抽頭費用，經公司開立告誡單為頻，屢勸不
      改為實，亦不支付水電費用等語置辯。
（五）併答辯聲明：
    1.原告之訴及其假執行之聲請均駁回。
    2.訴訟費用由原告負擔。
    3.被告願供擔保，請准宣告免為假執行。
三、本院之判斷：
　　原告主張之前開事實，然均為被告所否認，並以前揭情詞置
    辯，是本件之爭點厥為：（一）原告丙○○主張被告貴豪公司
    、被告長江公司具實質同一性，工作年資應合併計算，有無
    理由？（二）原告主張於110年9月1日以存證信函（被告長
    江公司於110年9月3日收受該信函）依勞基法第14條第1項第
    5款之規定終止契約，有無理由？（三）原告各項請求項目
    及金額，有無理由？（四）被告長江公司抗辯原告戊○○有應
    收車資款未繳回，及未支付駕駛休憩區之水電費用，又於駕
    駛休憩區公然招人聚賭且收取抽頭費用，有無理由？（五）
    被告抗辯原告丙○○發生車禍費用，被告公司因而支付費用可
    與本件請求金額抵銷，有無理由？茲論述如下。
（一）原告丙○○主張被告貴豪公司、被告長江公司具實質同一性
      ，工作年資應合併計算，有無理由？　　
　　⒈按為保障勞工之基本勞動權，加強勞雇關係，促進社會與
      經濟發展，防止雇主以法人之法律上型態規避法規範，遂
      行其不法之目的，於計算勞工退休年資時，非不得將其受
      僱於「現雇主」法人之期間，及其受僱於與「現雇主」法
      人有「實體同一性」之「原雇主」法人之期間合併計算，
      庶符誠實及信用原則。（最高法院100年度台上字第1016
      號判決意旨參照）。事業單位改組或轉讓時，除新舊雇主
      商定留用之勞工外，其餘勞工應依第16條規定期間預告終
      止契約，並應依第17條規定發給勞工資遣費。其留用勞工
      之工作年資，應由新雇主繼續予以承認，勞基法第20條定
      有明文。
　　⒉原告丙○○自106年10月下旬起受僱於被告貴豪公司擔任遊覽
      車駕駛員（勞保投保日期：109年9月1日至109年12月31日
      ），於110年1月1日起換投保單位至被告長江公司，直至1
      10年9月3日原告丙○○終止勞動關係止。又原告丙○○於109
      年9月1日前，係自行投保勞健保於駕駛員工會，此有勞工
      保險被保險人投保資料表及（明細）各乙份附卷可參（見
      本院卷一第23至25頁），又被告貴豪公司與被告長江公司
      營業地址相同，且原告丙○○受僱於上開兩家公司之勞動條
      件未變動，約定月薪38,000元，並於次月10日以匯款方式
      給付其中24,000元，其餘金額以現金給付，雖原告丙○○轉
      換投保單位至被告長江公司，惟其每月薪資仍由被告貴豪
      公司匯入帳戶，有原告丙○○提出之薪資帳戶存摺明細等附
      卷可憑（見本院卷一第31至37頁），且為被告所不爭執，
      又原告丙○○在職時貴豪公司之股東為庚○○，長江公司之股
      東為己○○，貴豪公司經營項目為遊覽車客運業、停車場經
      營業、汽車批發業、汽、機車零件配批發業、人力派遣業
      、除許可業務外，得經營法令非禁止或限制之業務等項目
      ，上開業務與被告長江公司之經營項目完全相同，其中股
      東庚○○、己○○則為叔姪關係等情，有本院調閱之個人戶籍
      資料、被告二公司之公司登記卷證可按（見限閱卷），且
      有本院公務電話紀錄乙份可參（見本院卷二第43頁），被
      告貴豪及長江公司係關係企業，原告丙○○始終在原營業地
      址繼續留用於被告公司工作，據原告丙○○之勞工保險資料
      可知，原告丙○○直接在原營業地點擔任遊覽車駕駛員工作
      ，中間並未辦理離職手續，雖原告丙○○轉換投保單位至被
      告長江公司，惟其每月薪資仍由被告貴豪公司匯入帳戶，
      而被告二公司之實際經營人均為同家族企業，被告二公司
      經營內容相同等情，從而，原告丙○○在被告貴豪公司與被
      告長江公司具有實體上之同一性，原告丙○○之工作年資自
      應合併計算。
（二）原告主張於110年9月1日以存證信函（被告長江公司於110
      年9月3日收受該信函）依勞基法第14條第1項第5款之規定
      終止契約，有無理由？
　　⒈按雇主不依勞動契約給付工作報酬，勞工得不經預告終止
      契約。勞基法第14條第1項第5款定有明文。原告主張其受
      僱於被告公司，又被告有積欠工資之情，嗣原告於110年9
      月1日以存證信函，依勞基法第14條第1項第5款之規定終
      止契約，被告長江公司於110年9月3日收受該信函，嗣兩
      造於110年9月8日於新北市政府進行勞資爭議調解，惟被
      告只提供「願離職證明書」（離職原因：勞基法第14條第
      1項第5款）予原告外，有關積欠工資及資遣費均未給付，
      此有離職證明書2份及新北市政府勞資爭議調解紀錄乙份
      等附卷可參 (見本院卷第45至49頁)，且為被告所不爭執
      ，應堪憑採。則兩造間勞動契約既於110年9月3日已合法
      終止。
　　⒉又工資之議定、調整、計算、結算與給付之日期及方法，
      及其他勞資權利義務有關事項，均應經勞資雙方協商同意
      ，為勞基法施行細則第7條所明定。足見，有關勞動契約
      有關工資之調整，工時之變更，均應由勞資雙方協商完成
      ，不得片面由被告以公告之方式片面變更勞動條件，或違
      反勞工意願，強迫勞工簽署變更工時或減薪等情，被告如
      有前揭違反勞動契約或勞動法令，勞工自得依據前開規定
      終止勞動契約。雖被告抗辯因受疫情影響學校停課致其遊
      覽車客運業務停滯云云。然原告自110年5月18日起迄今，
      均未再駕駛營業大客車出勤，原告丙○○、戊○○於6/10出席
      線上視訊會議，當時被告希望員工同意減薪，但員工不同
      意，包含原告在內之員工均希望被告能立即資遣員工，但
      被告不接受。按當事人主張有利於己之事實，就其事實有
      舉證之責任，民事訴訟法第277條定有明文。被告就上述
      有利於己之事實，無法舉證以實其說，自無法為有利被告
      之認定。被告既自承前幾個月有正常發放，只是後面幾個
      月因為疫情很嚴重，收入減少，所以才延遲給付工資之情
      ，則雇主不依勞動契約給付工作報酬，勞工即原告自得請
      求終止勞動契約。
（三）原告各項請求項目及金額，有無理由？　　
　　⒈原告丙○○部分
    ⑴積欠工資102,000元
　　　按報酬應依約定之期限給付之；工資應全額直接給付勞工
      ；民法第486條前段、勞基法第22條前段分別定有明文。
      原告丙○○主張被告長江公司積欠110年6月1日至同年9月3
      日間尚未給付之工資，此為被告長江公司所不爭執，是原
      告丙○○主張被告長江公司應給付110年6月1日至同年9月3
      日間積欠之工資共115,267元【計算式：月薪38,000元×（
      3＋1/30）＝115,267】，原告丙○○僅請求102,000元，基於
      處分權主義，原告丙○○此部分之請求，為有理由，應予准
      許。
    ⑵資遣費72,981元
　　①按勞工適用本條例之退休金制度者，適用本條例後之工作
      年資，於勞動契約依勞基法第11條、第13條但書、第14條
      及第20條或職業災害勞工保護法第23條、第24條規定終止
      時，其資遣費由雇主按其工作年資，每滿1年發給2分之1
      個月之平均工資，未滿1年者，以比例計給；最高以發給6
      個月平均工資為限，不適用勞基法第17條之規定。依前項
      規定計算之資遣費，應於終止勞動契約後30日內發給。選
      擇繼續適用勞基法退休金規定之勞工，其資遣費與退休金
      依同法第17條、第55條及第84條之2規定發給，勞工退休
      金條例(下稱勞退條例)第12條亦有明文。經查，原告已依
      勞基法第14條第1項第5款規定，終止兩造間勞動契約，故
      兩造間之勞動契約應於110年9月3日終止，是原告依前開
      規定請求被告給付其資遣費，自屬有據。　
　　②按工資清冊為被告依勞基法第23條規定應備之文件，依勞
      動事件法第35條規定，勞工請求之事件，雇主就其依法令
      應備置之文書，有提出之義務。而本院前於111 年5月11
      日言詞辯論期日諭知被告14日內陳報原告之出勤紀錄、請
      假明細及薪資單（見本院卷一第296頁），被告公司陳稱
      ：戊○○不配合打卡故公司沒有出勤紀錄等語(見本院卷一
      第377頁），且迄本案言詞辯論終結之日前，仍未陳報原
      告二人之出勤紀錄及薪資明細，本院審酌勞動事件法第36
      條第5 項規定之意旨，認原告主張離職前六個月之平均工
      資，依上所述，應堪採信。又勞基法第30條第5、6項規定
      「雇主應置備勞工出勤紀錄，並保存五年。前項出勤紀錄
      ，應逐日記載勞工出勤情形至分鐘為止。勞工向雇主申請
      其出勤紀錄副本或影本時，雇主不得拒絕。」，另勞工退
      休金條例第21條第2項規定：「雇主應置備僱用勞工名冊
      ，其內容包括勞工到職、離職、出勤工作紀錄、工資、每
      月提繳紀錄及相關資料，並保存至勞工離職之日起五年止
      。」，又出勤紀錄內記載之勞工出勤時間，推定勞工於該
      時間內經雇主同意而執行職務，為勞動事件法第38條所明
      定。惟此係因雇主本於其管理勞工出勤之權利及所負出勤
      紀錄之備置義務，對於勞工之工作時間具有較強之證明能
      力。準此，被告公司負有保存原告出勤卡之義務，原告主
      張前述工作時間之情形，因被告未提出其出勤卡作為證明
      ，揆之前開說明，自應認原告之主張在職時間為真正。
　　③原告丙○○於勞動契約終止前六個月之平均工資為38,000元
      ，原告自106年11月1日起至110年9月3日止，總計工作年
      資為3年307日，故資遣費為72,981元【計算式：38,000×1
      /2×3＋38,000x1/2（10/12＋3/12/30）＝72,992，元以下四
      捨五入，下同】。是原告丙○○僅請求被告長江公司給付72
      ,981元之資遣費，基於處分權主義，為有理由，應予准許
      。又依勞動基準法施行細則（下稱施行細則）第8條規定
      ，資遣費應於終止勞動契約30日內發給，則被告長江公司
      應於110年9月3日終止勞動契約後30日內即110年10月2日
      給付資遣費，惟被告長江公司迄未給付資遣費，原告丙○○
      請求自110年10月3日起至清償日止之法定遲延利息，亦屬
      有據，應予准許。
    ⑶特休假折算工資57,015元
　　①按勞工在同一雇主或事業單位，繼續工作滿一定期間者，
      每年應依左列規定給予特別休假，5 年以上10年未滿者給
      予每年15日特別休假，前項之特別休假期日，由勞工排定
      之。但雇主基於企業經營上之急迫需求或勞工因個人因素
      ，得與他方協商調整。雇主應於勞工符合第一項所定之特
      別休假條件時，告知勞工依前二項規定排定特別休假。勞
      工之特別休假，因年度終結或契約終止而未休之日數，雇
      主應發給工資。雇主應將勞工每年特別休假之期日及未休
      之日數所發給之工資數額，記載於第二十三條所定之勞工
      工資清冊，並每年定期將其內容以書面通知勞工。勞工依
      本條主張權利時，雇主如認為其權利不存在，應負舉證責
      任。中華民國105 年12月6 日修正之本條規定，自106 年
      1 月1 日施行。依據勞基法第38條第4 項所定雇主應發給
      工資，依下列規定辦理：一、發給工資之基準：（一）按
      勞工未休畢之特別休假日數，乘以其一日工資計發。（二
      ）前目所定一日工資，為勞工之特別休假於年度終結或契
      約終止前一日之正常工作時間所得之工資。其為計月者，
      為年度終結或契約終止前最近一個月正常工作時間所得之
      工資除以三十所得之金額。勞基法第38條、勞基法施行細
      則第24條之1 第2 項定有明文。　
　　②原告丙○○自106年10月下旬起至109年12月31日受僱於貴豪
      公司；而依其勞保投保資料自110年1月1日起受僱於長江
      公司，迄至110年9月3日終止勞動關係。原告於受僱期間
      從未請過特休假，而其服務年資3年307日，但被告均未依
      法發給特休未休折抵工資。而勞工就其工作時間之主張，
      通常僅能依出勤紀錄之記載而提出上班、下班時間之證明
      ；而雇主依勞動契約對於勞工之出勤具有管理之權，且依
      勞基法第30條第5 項及第6 項規定，尚應置備勞工出勤紀
      錄，並保存5 年，該出勤紀錄尚應逐日記載勞工出勤情形
      至分鐘為止，如其紀錄有與事實不符之情形，雇主亦可即
      為處理及更正，故雇主本於其管理勞工出勤之權利及所負
      出勤紀錄之備置義務，對於勞工之工作時間具有較強之證
      明能力。爰就勞工與雇主間關於工作時間之爭執，明定出
      勤紀錄內記載之勞工出勤時間，推定勞工於該時間內經雇
      主同意而執行職務；雇主如主張該時間內有休息時間或勞
      工係未經雇主同意而自行於該期間內執行職務等情形，不
      應列入工作時間計算者，亦得提出勞動契約、工作規則或
      其他管理資料作為反對之證據，而推翻上述推定，以合理
      調整勞工所負舉證責任，謀求勞工與雇主間訴訟上之實質
      平等。因被告未提出相關勞工出勤紀錄以舉證原告二人有
      幾日特別休假未休，是被告既未提出反對證據，即應為有
      利於原告二人之認定。而查，原告丙○○依施行細則第24條
      之1第2項第1款第2目等規定，核算並製成特休未休折抵工
      資表（見本院卷一第51頁），原告丙○○自106年10月下旬
      任職貴豪公司至109年12月止，貴豪公司應給付原告丙○○
      特休未休折抵工資39,277元；自110年1月1日被改至長江
      公司任職至110年9月3日止，長江公司應給付原告丙○○特
      休未休工資17,738元，是原告丙○○上述請求，核屬有據，
      應予准許。
    ⑷短少之勞退金97,951元
　　①按雇主應為適用勞工退休金條例之勞工，按月提繳退休金
      ，儲存於勞保局設立之勞工退休金個人專戶。雇主應為同
      條例第7 條第1 項規定之勞工負擔提繳之退休金，不得低
      於勞工每月工資6 ％，勞工退休金條例第6 條第1 項、第1
      4條第1 項分別定有明文。　
　　②原告丙○○以約定薪資38,000元為工資，則依勞工退休金月
      提繳分級表，實際應提繳之工資分級為38,200元，故每月
      被告應為原告丙○○提繳2,292元（計算式：38,200×6%=2,2
      92元），惟被告明顯提繳不足，被告實際提繳至原告丙○○
      勞工退休金專戶之勞退金，如原告起訴狀第17至18頁列表
      「被告實際已提繳月勞退金」欄位，有原告丙○○勞工退休
      金個人專戶明細資料乙份可參（見本院卷一第53頁）。原
      告丙○○自106年10月下旬任職貴豪公司至109年12月31日止
      ，被告貴豪公司應給付原告丙○○勞退金提撥不足差額81,3
      84元；原告丙○○自110年1月1日被改至長江公司任職至110
      年9月3日止，被告長江公司應給付原告丙○○勞退金提撥不
      足差額16,567元，故原告丙○○請求被告二人應補提前揭金
      額至原告丙○○之勞工退休金專戶，核屬有據，應予准許。
      至被告辯稱其所提之薪資條可見原告自願放棄勞退提撥權
      利，然依薪資條內容（見本院卷一第133頁），其上並沒
      有任何有關原告丙○○放棄6%勞退金之註記，且縱使原告丙
      ○○同意放棄勞退提撥屬實，因原告丙○○此部分與被告公司
      之約定係違反勞基法強制規定，上述約定亦屬無效，被告
      前述抗辯，於法無據，不足憑採。
　　⒉原告戊○○部分
    ⑴積欠工資102,000元
　　　原告戊○○主張被告長江公司積欠110年6月1日至同年9月3
      日間尚未給付之工資，此為被告長江公司所不爭執，是原
      告戊○○主張被告長江公司應給付110年6月1日至同年9月3
      日間積欠之工資共115,267元【計算式：月薪38,000元×（
      3＋1/30）＝115,267】，原告戊○○僅請求102,000元，基於
      處分權主義，原告戊○○此部分之請求，為有理由，應予准
      許。
    ⑵資遣費63,559元
　　　原告戊○○主張於勞動契約終止前六個月之平均工資為38,0
      00元，原告戊○○自107年5月1日起至110年9月3日止，總計
      工作年資為3年126日，故資遣費為63,559元【計算式：38
      ,000x1/2x3＋38,000x1/2x（4/12＋3/12/30）＝63,492】。
      是原告戊○○請求被告長江公司給付63,492元，為有理由，
      應予准許，逾此部分之請求，則乏所據，應予駁回。又依
      施行細則第8條規定，資遣費應於終止勞動契約30日內發
      給，則被告應於110年9月3日終止勞動契約後30日內即110
      年10月2日給付資遣費，惟被告長江公司迄未給付資遣費
      ，原告戊○○請求自110年10月3日起至清償日止之法定遲延
      利息，亦屬有據，應予准許。
    ⑶特休假折算工資43,078元
　　　原告戊○○主張自107年5月1日起至110年9月3日止受僱於長
      江公司，於受僱期間從未請過特休假，而其服務年資3年1
      26日，但被告長江公司歷年來均未依法發給特休未休折抵
      工資因，而因被告長江公司未提出相關勞工出勤紀錄以舉
      證原告戊○○有幾日特別休假未休，是被告長江公司既未提
      出反對證據，即應為有利於原告戊○○之認定，業如前述，
      而原告戊○○依施行細則第24條之1第2項第1款第2目等規定
      ，核算並製成特休未休折抵工資表（詳見本院卷一第55頁
      ），是原告戊○○請求被告長江公司給付原告戊○○特休未休
      工資43,078元，為有理由，應予准許。
    ⑷短少之勞退金37,322元
　　　原告戊○○以約定薪資38,000元為工資，依勞工退休金月提
      繳分級表，實際應提繳之工資分級為38,200元，故每月被
      告長江公司應為原告戊○○提繳2,292元（計算式：38,200×
      6%=2,292元），惟被告長江公司明顯提繳不足，被告長江
      公司實際提繳至原告戊○○勞工退休金專戶之勞退金，如原
      告起訴狀第19至20頁列表「被告實際已提繳月勞退金」欄
      位，有原告戊○○勞工退休金個人專戶明細資料乙份可參（
      見本院卷一第57頁）。原告戊○○自107年5月1日至110年9
      月3日止(其中107/5/25至107/12/31先除外)任職於被告長
      江公司，被告長江公司應給付原告勞退金提撥不足差額37
      ,322元原告戊○○之勞工退休金專戶，故原告戊○○請求被告
      長江公司應補提前揭金額至原告戊○○之勞工退休金專戶，
      核屬有據，應予准許。
    ⑸不當扣款7,500元
　　　查原告戊○○主張被告長江公司因遲到5分鐘即被扣發之2,5
      00元及因高速公路塞車遲到被扣發之5,000元，為不當扣
      款請求被告長江公司返還等語。經查，原告戊○○曾因遲到
      5分鐘，遭被告長江公司扣2,500元，及因高速公路塞車遲
      到被扣5,000元，此為被告長江公司所不爭執，而依被告
      長江公司所提交通車駕駛違反規定罰款細則（見本院卷一
      第185頁）第17點，遲到10分鐘以上罰款500元，遲到20分
      鐘以上罰款1,500元。而原告每小時時薪僅158元【計算式
      ：38,000÷30÷8＝158】，遲到5分鐘竟遭莫名扣減薪資2,50
      0元，又因非可歸責於原告之高速公路塞車事由致遲到竟
      亦遭扣5,000元，實與被告長江公司上述罰款細則內容不
      符，亦違反勞基法第22條第2項「工資應全額直接給付勞
      工」之規定，而因被告長江公司濫扣原告戊○○薪資顯有不
      當得利，則原告戊○○依民法第179條規定，請求被告長江
      公司返還7,500元，核屬有據，應予准許。
（四）被告長江公司抗辯原告戊○○有應收車資款未繳回，及未支
      付駕駛休憩區之水電費用，又於駕駛休憩區公然招人聚賭
      且收取抽頭費用，有無理由？
　　　被告長江公司所稱原告戊○○未支付水電費用云云，然為原
      告戊○○所否認，則應由被告長江公司就上情負舉證責任，
      而被告長江公司雖提出停車場水電支出分攤表、台電繳費
      憑證、水電度表租賃合約、水電費請款單、埜云旅行社匯
      款申請書等為證（見本院卷一第217至241頁），然上開書
      證均無法證明原告戊○○應支出水電費用，況原告戊○○陳稱
      ：從未支付駕駛休憩區之水電費用，且被告長江公司亦從
      未自原告戊○○之薪資中扣抵駕駛休憩區之水電費用等語，
      是依現有證據無法證明原告戊○○有積欠被告長江公司水電
      費用。至被告長江公司抗辯原告戊○○並無尚未繳回之車資
      ，雖據提出應收團費結算表（見本院卷一第211頁），然
      上開書證為被告長江公司單方自行結算統計，無法證明上
      情，又被告長江公司雖提出薪資條上註記「2月份有應收
      車資未繳回」等語（見本院卷一第213頁），然為原告戊○
      ○否認有應收車資款尚未繳回，而依證人丁○○作證表示如
      果司機有未繳回給公司的車資款項，會從司機的薪水扣除
      、沖抵，證人表示他有從原告戊○○的薪資扣除、沖抵，證
      人也表示沒有繼續扣除，就是原告戊○○另外以現金繳交，
      沖抵完就不會繼續扣款等語（見本院卷一第370至372頁）
      ，而原告戊○○從110 年4 月都沒有再被扣除薪資，足見應
      收車款應已繳回，此外被告長江公司亦未提出相關證據可
      以證明原告戊○○有未繳回情形，是此部分被告長江公司舉
      證不足，無法認定原告戊○○有未繳回車資之情。至被告長
      江公司所指原告戊○○於駕駛休憩區公然招人聚賭且收取抽
      頭費用云云，雖據提出勞工懲戒通知暨確認書乙紙為證（
      見本院卷一第215頁），然原告戊○○陳稱：打麻將乃被告
      公司員工跑團回來的休閒娛樂，既非原告戊○○所招聚，其
      亦無抽頭，且參與者十多人，依被告長江公司提出之確認
      單，其上並無通知日期且未處以罰金，原告戊○○否認上開
      書證形式上真正，且被告長江公司亦未證明停車場水電費
      何以與打麻將有相當因果關係，又縱如被告長江公司稱有
      參與打麻將者應共同負擔水電費，惟三年多來，被告長江
      公司從未從戊○○之薪資中扣抵，實有悖於常情，是本件自
      無法為有利被告長江公司之認定，是被告長江公司上開所
      辯，依上說明，尚屬無據，無法憑採。
（五）被告抗辯原告丙○○發生車禍費用被告公司因而支付費用可
      與本件請求金額抵銷，有無理由？
　　　被告抗辯原告丙○○發生車禍費用，被告公司支付費用可與
      本件請求金額抵銷云云，雖據提出駕駛人登記證，227-UU
      丙○○事件費用支出統計表、肇事報告表、營業遊覽大客車
      行車執照、原告丙○○駕照、道路交通事故當事人登記聯單
      、調解筆錄、賠償統計表、臺灣臺中地方檢察署檢官不起
      訴處分書、民事委任書、付款證明單、收據、遊覽車賃契
      約書等為證（見本院卷一第135至169頁）。然查，原告丙
      ○○於108年04月30日上午9時22駕駛營業大客車，車牌號碼
      為：227-UU所屬公司為長勝公司所有，有前開駕駛人登記
      證、營業遊覽大客車行車執照等可證，而依前開付款證明
      單、收據係載明為長勝公司付款並非被告二公司支付，又
      原告丙○○自承其應注意而未注意，致人重傷且住院數月，
      原告丙○○有負擔35,000元之律師費，而車禍之相關支出由
      保險公司之保險金全額給付，並非由被告公司支出，亦經
      本院調取臺灣臺中地方檢察署108年度偵字第30683號偵查
      卷宗及向保險公司調取理賠資料查閱屬實，又本件投保之
      保險費，原告丙○○陳稱過去每月有被扣1000元用以支付保
      險費，況原告丙○○陳稱其因車禍被吊扣執照一個月期間，
      被告公司並未支薪給丙○○，系爭車禍發生後被告亦未停止
      營業，且被告從未自原告丙○○每月薪資中扣除相關費用。
      此外被告所提其餘書證均不足以證明被告公司有為原告丙
      ○○發生車禍費用而由被告公司支付費用，或被告公司有與
      原告丙○○約定上開費用均由原告丙○○負擔，又原告丙○○稱
      被告只說律師費7萬元，要求原告丙○○負擔一半即35,000
      元，並沒有提及還有其他費用要丙○○負擔，另被告陳稱已
      支付慰問金等費用，然卻從未向原告丙○○索討，或從丙○○
      每月繼續向伊支領之薪資中扣除，嗣卻稱上開費用應由原
      告丙○○支應，實亦不符常情，而無足採信。是被告抗辯原
      告丙○○發生車禍費用而由被告公司支付費用可與本件請求
      金額抵銷云云，依上說明，不足憑採。
（六）綜上，原告依兩造間之勞動契約，及勞基法、勞退條例等
      相關規定，請求被告貴豪公司給付原告丙○○39,277元及被
      告長江公司給付原告丙○○192,719元（計算式：72,981＋10
      2,000＋17,738＝192,719元）；被告長江公司給付原告戊○○
      216,070元（計算式：63,492＋102,000＋43,078＋7,500＝216
      ,070元），暨被告貴豪公司、長江公司應各提繳81,384元
      、16,567元至原告丙○○之勞工退休金個人專戶，及被告長
      江公司應提繳37,322元至原告戊○○之勞工退休金個人專戶
      ，為有理由，均應予准許，被告戊○○逾此部分之請求，則
      乏所據，應予駁回。
（七）末按給付無確定期限者，債務人於債權人得請求給付時，
      經其催告而未為給付，自受催告時起，負遲延責任。其經
      債權人起訴而送達訴狀，或依督促程序送達支付命令，或
      為其他相類之行為者，與催告有同一之效力；遲延之債務
      ，以支付金錢為標的者，債權人得請求依法定利率計算之
      遲延利息，民法第229條第2項、第233條第1項前段分別定
      有明文。又應付利息之債務，其利率未經約定，亦無法律
      可據者，週年利率為百分之5，亦為同法第203條所明定。
      查本件起訴狀繕本係於111年1月26日送達被告（見本院卷
      第71、75頁），是原告併請求除資遣費外，自起訴狀繕本
      送達翌日即111年1月27日起至清償日止，按週年利率百分
      之5計算之利息，即屬有據。
四、從而，原告依兩造間之勞動契約，及勞基法、勞退條例等規
    定，請求：
　　1.被告貴豪公司應給付原告丙○○39,277元整及自111年1月27
      日起至清償日止，按年息百分之五計算之利息。
    2.被告長江公司應給付原告丙○○192,719元及其中72,981元
      ，自110年10月3日起至清償日止，按年息百分之五計算之
      利息，其中119,738元自111年1月27日起至清償日止，按
      年息百分之五計算之利息。
    3.被告貴豪公司應提繳81,384元至原告丙○○之勞工退休金個
      人專戶。
    4.被告長江公司應提繳16,567元至原告丙○○之勞工退休金個
      人專戶。
    5.被告長江公司應給付原告戊○○216,070元及其中63,492元
      ，自110年10月3日起至清償日止，按年息百分之五計算之
      利息，其中152,578元自111年1月27日起至清償日止，按
      年息百分之五計算之利息。
    6.被告長江公司應提繳37,322元至原告戊○○之勞工退休金個
      人專戶，均為有理由，應予准許，被告戊○○逾此部分之請
      求，為無理由，應予駁回。
五、法院就勞工之給付請求，為雇主敗訴之判決，應依職權宣告
    假執行，前項請求，法院應同時宣告雇主得供擔保或將請求
    標的物提存而免假執行，為勞動事件法第44條第1項、第2項
    所明定。本件判決為被告即雇主敗訴之判決，依據前開規定
    ，並依職權宣告假執行及免為假執行之宣告。至原告戊○○敗
    訴之部分，其假執行之聲請亦失所附麗，應併予駁回。
六、本件事證已臻明確，兩造其他攻擊、防禦方法，及提出未援
    用之證據，經斟酌後認不影響判決基礎，無逐一論述必要，
    併此敘明。　　
七、訴訟費用負擔之依據：民事訴訟法第79條。
中　　華　　民　　國　　111 　年　　10　　月　　7 　　日
                  勞動法庭  法　官　吳幸娥
以上正本係照原本作成。
如對本判決上訴，須於判決送達後20日內向本院提出上訴狀。如
委任律師提起上訴者，應一併繳納上訴審裁判費。
中　　華　　民　　國　　111 　年　　10　　月　　7 　　日
                            書記官　蕭淳方